【裁判字號】    92,訴,1309
【裁判日期】    920814
【裁判案由】    廢棄物清理法
【裁判全文】
臺灣板橋地方法院刑事判決                        九十二年度訴字第一三九號
    公  訴  人  臺灣板橋地方法院檢察署檢察官
    被      告  駿昌建材有限公司
    兼  代表人  乙○○
    右  一  人
    選任辯護人  張國清律師
右列被告因違反廢棄物清理法案件，經檢察官提起公訴（九十二年度偵字第二六三六
、七三三九號），本院判決如左：
    主  文
駿昌建材有限公司，其負責人因執行業務未依廢棄物清理法規定領有廢棄物清除、處
理許可文件，而從事廢棄物處理，處罰金新臺幣參萬元。
乙○○未依廢棄物清理法第四十一條第一項規定領有廢棄物清除、處理許可文件，而
從事廢棄物處理，處有期徒刑壹年貳月。緩刑參年。
    事  實
一、乙○○係設址於臺北縣土城市○○街四二巷一○之二號之駿昌建材有限公司（下
    稱駿昌公司）負責人，於民國八十五年五月九日起，即向案外人甲○○承租位於
    臺北縣五股鄉○○段洲子小段二九二之八地號土地【即臺北縣五股鄉○○路○段
    二六○號】用供建築用細砂、細石、磚塊等建材之堆放，而從事買賣水泥、砂石
    、磚頭等建材之營業。緣乙○○明知其個人暨駿昌公司均未依廢棄物清理法之規
    定領有廢棄物之貯存、清除、處理許可文件，不得從事廢棄物貯存、清除、處理
    ，竟未取得主管機關之許可，即於九十年底起至九十二年一月十七日晚間經警查
    獲時前之期間，以每車新臺幣（下同）二千五百元之代價，向不特定人收取建築
    工程施工所產生之木材、磚塊、混凝土塊、塑膠及衛浴設備等廢棄物後，運送至
    前揭地點堆置，並於九十二年一月十七日晚間某時，將堆放在上開地點之木材、
    塑膠等廢棄物以焚燒方式，為終極之處理，嗣於同日晚間十一時三十五分許，在
    上址為警當場查獲，並扣得駿昌公司所有之車號：Ｆ二－五三九號馬自達牌【Ｍ
    ＡＺＤＡ】小貨車一輛、台力福牌堆高機一輛及豐田牌【ＴＯＹＯＴＡ】鏟土機
    二輛。
二、案經臺北縣政府警察局蘆洲分局移由臺灣板橋地方法院檢察署檢察官偵查起訴。
    理  由
一、被告乙○○於警、偵訊及本院訊問時，固均坦承有右揭收取建築廢棄物暨燃燒堆
    置廢棄物等情事不諱，惟辯稱以：收取堆放之廢棄物中，並無檢察官所指有床墊
    、塑膠等物，僅有浴缸、馬桶等廢棄物；又廢棄物數量並無警訊筆錄中所言如此
    之多；況依內政部訂頒之「營建剩餘土石方處理方案」規定，營建剩餘土石方之
    種類包含建築工程、公共工程及建築物拆除工程施工所產生之剩餘泥、土、砂、
    石、磚、瓦、混凝土塊，且行政院環境保護署於八十七年十一月三十日環署廢字
    第○○八○四二九號函中亦表示，建築廢棄土、砂石、磚塊，如依前述規範，併
    於工程剩餘土方辦理，其出產至使用，均為資源利用狀態，不以廢棄物認定，是
    其堆置於前開地點之建築剩餘土石、磚塊、混凝土塊等物，尚無從認定即屬建築
    廢棄物等云云。經查：
    (一)、被告乙○○於右揭時、地放火燃燒其堆置於現場之建築廢棄物，經警當場查
        獲，此有臺北縣政府環境保護局九十二年一月十七日稽查紀錄暨查獲時現場
        照片十一幀在卷足佐（見九十二年度偵字第二六三六號卷第十三頁、十八至
        二十二頁）。查獲當時被告本人既位在現場，復自現場照片觀之，被告確有
        於上開地點焚燒堆置之廢棄木材、塑膠等物之事實（見前同卷第十八、十九
        頁）；又被告復陳以：「‧‧‧只是因環保公司不來處理，就把它燒掉；（
        燒的東西來源？）土木師傅拆卸建築物所留廢棄物，有磚、浴缸、馬桶、門
        窗等；是我自己燒這些東西，確實有燒這些東西【見本院九十二年六月二日
        訊問筆錄】；（廢棄物來源？）我是賣建材的，是拆卸師傅叫我載回來的。
        （何以沒有給達新載，自己燃燒？）當時天氣冷，我用來燒熱水，我沒有經
        常燒垃圾‧‧‧【見本院九十二年六月十八日訊問筆錄】；九十年底時才有
        師傅要求我們帶回來房子拆卸下來的木頭、磚塊、水泥塊，還有其他衛浴設
        備剩餘物‧‧‧九十二年一月中旬被查獲，當天環保公司沒有來幫我處理，
        我就把它燒掉，用來燒熱水洗澡，順手燒掉那些廢棄物，對於法律不清楚，
        不曉得燒垃圾會這麼嚴重【見本院九十二年七月二十五日審判筆錄】」等語
        ，核與現場查獲情景照片暨稽查紀錄並無不合，是知被告有以燃燒方式處理
        廢棄物之事實，甚明；
    (二)、另被告辯稱以：並未堆置如檢察官所指床墊、塑膠等物一情，就前開偵卷內
        第十九頁查獲現場焚燒廢棄物照片觀察，顯見現場有廢棄之木材、塑膠、土
        石、磚塊暨衛浴設備等物堆置，雖未能清晰辨明床墊位於何處，然依物品種
        類特性，足供以燃燒之用者，係具可燃性之木材、塑膠、尼龍等始足當之，
        而床墊又多以尼龍為其材質製作，是被告以現場堆置之廢棄物供以燃燒之用
        ，燃燒物品堆內包含塑膠、床墊等物，仍無悖於一般人使用此等物品以供燃
        燒之社會通常觀念，被告就此所辯，實難為其有利之認定。
    (三)、雖被告乙○○選任辯護人辯護以：其於現場所堆置之建築剩餘土石、磚塊、
        混凝土塊，依前述行政院訂頒之「營建剩餘土石方處理方案」規範，尚無從
        認定即屬建築廢棄物一節，初聞似屬有據，惟被告所堆置之廢棄物內容、種
        類，並非僅侷限於所謂「建築剩餘土石、磚塊、混凝土塊」，尚有建築拆卸
        之廢棄木材、塑膠、衛浴設備等廢棄物，此有前開偵卷內所附查獲現場照片
        足佐。況被告所堆置建築剩餘土石、磚塊、混凝土塊之性質，縱有無法認定
        是否為廢棄物之情，就整體查獲情形觀察，要不足為被告有利之認定，蓋因
        現場堆置廢棄之建築剩餘土石、磚塊、混凝土塊性質上，並非被告為再利用
        之情形而堆置，又被告辯以現場堆置廢棄物數量未如警訊筆錄所稱有二十一
        噸等情，稽之前述，仍不足為被告有利之認定，是被告所辯，均非可採。
二、按廢棄物清理法第二條第一項第二款第二目規定，由事業所產生有害事業廢棄物
    以外之廢棄物，為一般事業廢棄物。是本法所稱之廢棄物，分左列二種：
    (一)、一般廢棄物：垃圾、糞尿、動物屍體或其他非事業機構所產生足以污染環境
        之固體或液體廢棄物；
    (二)、事業廢棄物：
        1.有害事業廢棄物：由事業機構所產生具有毒性、危險性，其濃度或數量足
          以影響人體健康或污染環境之廢棄物。
        2.一般事業廢棄物：由事業機構所產生有害事業廢棄物以外之廢棄物；從事
          廢棄物清除、處理業務者，應向直轄市、縣（市）主管機關或中央主管機
          關委託之機關申請核發公民營廢棄物清除處理機構許可文件後，始得受託
          清除、處理廢棄物業務，廢棄物清理法第二條第一項、第四十一條第一項
          定有明文。
三、復承前述可悉，廢棄物清理法第四十六條第一項第四款所規定之犯罪構成要件行
    為，計有「貯存」、「清除」及「處理」三者，其中所謂「貯存」，指一般廢棄
    物或事業廢棄物於清除、處理前，放置於特定地點或貯存容器、設施內之行為，
    「清除」則指一般廢棄物或事業廢棄物之收集、運輸行為，至「處理」則包含(1)
    中間處理：指一般廢棄物或事業廢棄物在最終處置前，以物理、化學、生物、熱
    處理、堆肥或其他處理方法，改變其物理、化學、生物特性或成分，達成分離、
    減積、去毒、固化或安定之行為。(2)最終處置：指將一般廢棄物或事業廢棄物以
    安定掩埋、衛生掩埋或封閉掩埋之行為。(3)再利用：一般廢棄物或事業廢棄物做
    為原料、材料、燃料、填土或其他經中央主管機關及目的事業主管機關認定之用
    途行為，此有環保署發布之「一般廢棄物貯存清除處理方法及設施標準」及「事
    業廢棄物貯存清除處理方法及設施標準」可循。被告既未依廢棄物清理法規定，
    向主管機關申請廢棄物貯存、清除、處理之許可，即於九十年底起至九十二年一
    月十七日晚間經警查獲時前之期間，以每車二千五百元之代價，向不特定人收取
    建築拆卸廢棄物後，運送至前開地點堆置，甚而以堆置廢棄物中具可燃性之物，
    以燃燒方式為終極處理一途。本件被告有如上述運送其所收取建築廢棄物於前開
    地點堆置之清除暨貯存行為及以堆置廢棄物燃燒之處理行為，顯已該當於廢棄物
    清理法第四十六條第一項第四款所稱之「清除」、「貯存」、「處理」行為，要
    無疑義。
四、據上所述，被告乙○○明知未依廢棄物清理法規定領有廢棄物清除、處理許可文
    件，不得從事廢棄物清除、貯存、處理業務，竟違反之而從事廢棄物清除、貯存
    、處理業務等情，核被告乙○○所為，係犯廢棄物清理法第四十六條第一項第四
    款之罪。被告乙○○就上開事實欄所述之事實雖同時含有從事廢棄物清除、貯存
    、處理之行為，但該等行為均係從事廢棄物處理之階段行為，應論以處理行為；
    又上開廢棄物清理法之罪，係以從事廢棄物處理業務為其要件，其罪質於法律本
    質上，本具有反覆實施同一行為之特性，故行為人如有多次為清除、貯存、處理
    之行為，均仍包括於一個從事廢棄物清除、貯存、處理業務行為之概念中，僅應
    成立一罪，而無刑法第五十六條連續犯之適用。又核被告駿昌公司法人，其負責
    人即被告乙○○因執行業務而犯前開之罪，該法人被告應依同法第四十七條規定
    科以罰金刑。爰審酌被告乙○○素行，犯罪動機、目的、所為對環境危害之程度
    及其犯罪後態度、被告駿昌公司之負責人執行業務所生上開危害程度暨綜合其他
    偵審進行中之一切情狀等，各量處如主文所示之刑；又被告乙○○前未曾受有期
    徒刑以上刑之宣告，有臺灣高等法院被告全國前案紀錄表在卷足稽，是其歷經此
    偵審科刑程序之教訓，當知惕勵，信無再犯之虞，本院因認其所受宣告之刑，以
    暫不執行為適當，爰併宣告緩刑三年，以啟自新。
五、另扣案之車號：Ｆ二－五三九號馬自達牌小貨車一輛、台力福牌堆高機一輛、豐
    田牌（九十二年度偵字第二六三六號卷第十頁扣押物品目錄表誤載為「豐富牌」
    ）鏟土機二輛，業經內政部警政署環保警察隊第一中隊責付被告乙○○保管在案
    ，有扣押物品目錄表、九十二年一月十七日責付保管條在卷足稽。經查：被告乙
    ○○原係從事買賣建築用細砂、細石、磚塊等建材業務之人，復依被告檢附之平
    日營業建材場內堆置之照片情形，足悉前開車輛、機具，應係被告乙○○用供運
    送、堆放建材之需，核與本案違犯行為，難認為有密切之牽連，應不為沒收之宣
    告，附此敘明。
據上論斷，應依刑事訴訟法第二百九十九條第一項前段，廢棄物清理法第四十六條第
一項第四款、第四十七條，刑法第十一條前段、第七十四條第一款，判決如主文。
本案經檢察官葉志飛到庭執行職務
中      華      民      國      九十二      年      八    月    十四    日
                                      臺灣板橋地方法院刑事第六庭
                                                  法  官  黎錦福
右正本證明與原本無異。
如不服本判決，應於判決送達後十日內向本院提出上訴狀 (應附繕本) ，上訴於臺灣
高等法院。
                                                  書記官  蔡麗春
中      華      民      國      九十二      年      八    月    十四    日
附錄本案論罪科刑法條全文
廢棄物清理法第四十六條：
有下列情形之一者，處一年以上五年以下有期徒刑，得併科新臺幣三百萬元以下罰金
：
一、任意棄置有害事業廢棄物。
二、事業負責人或相關人員未依本法規定之方式貯存、清除、處理或再利用廢棄物，
    致污染環境。
三、未經主管機關許可，提供土地回填、堆置廢棄物。
四、未依第四十一條第一項規定領有廢棄物清除、處理許可文件，從事廢棄物貯存、
    清除、處理，或未依廢棄物清除、處理許可文件內容貯存、清除、處理廢棄物。
五、執行機關之人員委託未取得許可文件之業者，清除、處理一般廢棄物者；或明知
    受託人非法清除、處理而仍委託。
六、公民營廢棄物處理機構負責人或相關人員、或執行機關之人員未處理廢棄物，開
    具虛偽證明。
無許可文件，以經營廢棄物清除、處理為常業者，處三年以上十年以下有期徒刑，得
併科新臺幣九百萬元以下罰金。


司法院資訊處製作；財團法人民間司法改革基金會備份。
